最高法院刑事判決　　　　　　　　　 111年度台上字第3918號
上　訴　人　陳渙霖


　　　　　　陳祥瑋


上列上訴人等因違反毒品危害防制條例案件，不服臺灣高等法院
臺中分院中華民國111年5 月31日第二審判決（111年度上訴字第
756號，起訴案號：臺灣臺中地方檢察署110年度偵字第7873、13
236號），提起上訴，本院判決如下：
    主  文
上訴駁回。
    理  由
一、按刑事訴訟法第377 條規定，上訴於第三審法院，非以判決
    違背法令為理由，不得為之。是提起第三審上訴，應以原判
    決違背法令為理由，係屬法定要件。如果上訴理由書狀並未
    依據卷內訴訟資料，具體指摘原判決不適用何種法則或如何
    適用不當，或所指摘原判決違法情事，顯與法律規定得為第
    三審上訴理由之違法情形，不相適合時，均應認其上訴為違
    背法律上之程式，予以駁回。本件原判決認上訴人陳渙霖、
    陳祥瑋（以下除各別記載姓名外，簡稱上訴人2 人）均有其
    事實欄所載共同販賣含第三級毒品4-甲基甲基卡西酮之咖啡
    包未遂犯行，因而維持第一審論以上訴人2 人犯共同販賣第
    三級毒品未遂罪，經依毒品危害防制條例第17條第2 項、刑
    法第25條第2項規定遞減其刑，陳渙霖處有期徒刑2年，陳祥
    瑋處有期徒刑1年10月及相關沒收之判決，駁回上訴人2人在
    第二審之上訴。已詳敘所憑之證據及論罪之理由，核其所為
    論斷，俱有卷內證據資料可資覆按，自形式上觀察，並無足
    以影響其判決結果之違法情形存在。
二、上訴人2 人共同上訴意旨略稱：緩刑制度主要在救濟短期自
    由刑之弊端，對情節輕微、偶發初犯及犯罪後態度良好，已
    與被害人和解並確實為賠償者，鼓勵其自新，維護其尊嚴，
    在刑事政策上具有重要意義。司法院訂頒之「法院加強緩刑
    宣告實施要點」第2 點規定，法院對符合刑法第74條及少年
    事件處理法第79條規定之被告，依其犯罪情節及犯後之態度
    ，足信無再犯之虞，且有該點列舉㈠至款情形之一者，宜
    認為以暫不執行為適當，並予宣告緩刑。另刑法第74條第 1
    項規定「認以暫不執行為適當者」，乃以特別預防之觀點，
    就適合在社會從事再社會化之犯罪行為人給予暫緩執行刑罰
    之處遇。故緩刑制度著重犯罪人甚於犯罪本身。上訴人2 人
    犯販賣毒品罪，次數僅1 次，並為未遂，未造成毒品散布實
    害，且約定買賣之數量、金額不高，屬小額零星交易，並非
    鉅量鉅額交易之大毒梟，而扣案之咖啡包係陳渙霖為自己施
    用目的而購入，其後因決心戒毒，尋思出脫以彌補損失；陳
    祥瑋則無施用毒品，基於協助弟弟遠離毒品之目的而參與，
    上訴人2 人均無犯罪紀錄，係初犯，案發時各年僅00、00歲
    ，思慮未周，畢業後均隨父親在家中經營之○○工程行從事
    土木泥作，非遊手好閒之人，陳祥瑋罹患腰部挫傷腰椎第 5
    節薦椎第1 節椎間盤突出並神經壓迫，醫囑應持續復健治療
    ，不適於入監執行。原判決認為上訴人2 人不適於緩刑，所
    執理由僅側重與行為事實相關之事由，屬一般販賣毒品罪之
    共通情狀，未予綜合考量上訴人2 人於緩刑考驗期間，甚至
    之後的全部生活中是否會再犯罪，以及協助上訴人2 人改變
    生活周遭事實情境是否能改變其原有行為等，藉此決定是否
    宣告緩刑；不唯理由欠備，且混淆緩刑制度之目的，請撤銷
    原判決，發回重審等語。
三、按緩刑制度的基本理念，係就在一定條件下，認法院所宣告
    之刑以暫不執行為適當，而以非機構性的考驗觀察，為替代
    性處分，以符合刑罰再社會化的功能，為法院刑罰權之運用
    ；除應具備刑法第74條第1 項所定之條件外，並須有以暫不
    執行刑罰為適當之情形，始足當之。所謂「以暫不執行為適
    當」，其具體標準為何？法律並無明文，法院為裁量時，須
    綜合「刑罰目的」、「一般預防功能」與「再社會化作用」
    乃至於保安處分功能等因素而為判斷。故緩刑之裁量以被告
    有無再犯之虞，及能否由於緩刑的宣告而策其自新等一切情
    形，加以審酌，與犯罪情節是否可原諒，法益侵害是否重大
    ，或被告患病與否，並無關係；事實審法院本有裁量之職權
    ，倘已審酌一切情狀而未宣告緩刑，既不違背法令，自不得
    執為第三審上訴之合法理由。原判決已說明上訴人2 人雖未
    曾受有期徒刑以上刑之宣告，惟考量陳渙霖自陳其有施用 K
    他命、毒品咖啡包等毒品，陳祥瑋亦自陳其知悉陳渙霖施用
    毒品咖啡包之事實，其等應知販賣第三級毒品之行為，非但
    危害施用者身心健康，且影響社會秩序，其等雖尚年輕，然
    共同販賣之毒品咖啡包15包，價金共新臺幣（下同）6000元
    ，預計1包獲利50元，而依其等與佯為買家之警員吳宇恆TIK
    TOK 對話內容「（吳）哥，有微信嗎？（被告）先抖音聯絡
    ，第一次交易成功才會給」等語，可知其等本案犯行雖未既
    遂，但亦非偶發為之，其等無視於國家對於杜絕毒品犯罪之
    禁令，所為殊不可取，均不宜為緩刑之宣告等語（見原判決
    第4、5頁）。核屬事實審法院裁量職權之適法行使，不能任
    意指為違法。又「法院加強緩刑宣告實施要點」（下稱實施
    要點），係供法院裁量是否宣告緩刑之參考，法官仍得審酌
    個案情節適切裁量，非謂符合實施要點第2 點所列12款情形
    之一者，即應予宣告緩刑，法院未予宣告，即認違法，此觀
    實施要點第2 點雖規定：「法院對符合刑法第74條及少年事
    件處理法第79條規定之被告，依其犯罪情節及犯後之態度，
    足信無再犯之虞，且有下列情形之一者，宜認為以暫不執行
    為適當，並予宣告緩刑…。」但第6 點前段規定：「被告受
    逾1 年有期徒刑之宣告者，應注意緩刑與社會大眾之影響，
    從嚴認定所宣告之刑是否以暫不執行為適當，以決定宣告緩
    刑與否」第7 點規定：「被告有下列情形之一者，以不宣告
    緩刑為宜：犯最輕本刑為1 年以上有期徒刑以上之刑之罪（
    第1 款）、犯罪行為嚴重侵害個人法益、影響社會治安或國
    家利益（第2 款）、斟酌被告性格、素行、生活經歷、犯罪
    情狀及犯後之態度，足認有再犯之虞或難收緩刑之效（第 3
    款）」即明。原判決未予宣告緩刑，與實施要點亦無牴觸。
    上訴意旨係對原審裁量職權之適法行使，任為指摘，再事爭
    執，並非合法之第三審上訴理由。
四、綜合前旨及其他上訴意旨，係置原判決所為說明於不顧，對
    於原審前述職權行使，徒以自己之說詞，任意指為違法，要
    與法律規定得為第三審上訴理由之違法情形，不相適合。應
    認上訴人2人之上訴均違背法律上程式，予以駁回。
據上論結，應依刑事訴訟法第395條前段，判決如主文。
中    華    民    國   111    年    9     月    22    日
                  刑事第二庭審判長法  官  林  勤  純  
                                  法  官  王  梅  英  
                                  法  官  李  釱  任  
                                  法  官  吳  秋  宏  
                                  法  官  黃  斯  偉  
本件正本證明與原本無異
                                  書記官
中    華    民    國   111    年    9     月    26    日